臺灣宜蘭地方法院刑事判決　　　　　　　 99年度訴字第461號
公　訴　人　臺灣宜蘭地方法院檢察署檢察官
被　　　告　謝宏昌
指定辯護人　本院公設辯護人黃之中
被　　　告　賴文傑
選任辯護人　法律扶助律師林世超律師
被　　　告　黃兆志
選任辯護人　法律扶助律師陳為祥律師
上列被告等因公共危險等案件，經檢察官提起公訴（99年度偵字
第4401號），本院判決如下：
    主  文
謝宏昌共同犯如附表編號一至五所示之妨害火車行駛安全罪共五
罪，各處如附表編號一至五「宣告刑」欄所示之刑。應執行有期
徒刑陸年，扣案之大型油壓剪壹把（扣案編號二之一）、未扣案
之手套壹雙，均沒收之。
賴文傑共同犯如附表編號五所示之妨害火車行駛安全罪，處有期
徒刑參年陸月，扣案之大型油壓剪壹把（扣案編號二之一）、未
扣案之手套壹雙，均沒收之。
黃兆志部分公訴不受理。
    事  實
一、謝宏昌明知臺灣鐵路管理局所施設經管之火車鐵路軌道（包
    含鐵軌兩側裝設各種機器設備及金屬線路之管道），屬於封
    閉、獨佔型之交通設施，於該範圍內上、下方所裝設之各種
    機器設備及金屬線路，均與火車之行駛有關，均攸關於火車
    行駛之安全，其能預見若破壞上開機器設備或金屬線路，將
    致使火車往來行駛發生危險，惟謝宏昌為竊取鋪設於火車鐵
    路軌道旁側溝槽內之金屬線路變賣以牟利，竟不顧上情，仍
    與黃兆志（另為不受理之判決）基於竊盜（直接故意）及妨
    害火車行駛安全（間接故意）之犯意聯絡，先後於附表編號
    一至四所示之時間、地點，以附表編號一至四所示之方法，
    共同竊取臺灣鐵路管理局所管領如附表編號一至四「竊得物
    品」欄所示數量之不銹鋼接地線【不銹鋼接地線係供電流回
    流，避免產生危險電壓造成火車行駛相關設備（如電訊、照
    明）損壞，而危及行車安全之火車行駛安全設施】得逞，並
    造成電流回流線路斷線，使沿線之火車行駛安全設備（如電
    訊、照明）陷於遭危險電壓損壞之狀況，而使火車往來行駛
    發生危險。嗣謝宏昌因附表編號五案件為警逮捕後，警方始
    循線查知上情（查獲經過詳如附表編號一至四「查獲經過」
    欄所載。
二、謝宏昌、賴文傑均明知臺灣鐵路管理局所施設經管之火車鐵
    路軌道（包含鐵軌兩側裝設各種機器設備及金屬線路之管道
    ），屬於封閉、獨佔型之交通設施，於該範圍內上、下方所
    裝設之各種機器設備及金屬線路，均與火車之行駛有關，均
    攸關於火車行駛之安全，渠二人均能預見若破壞上開機器設
    備或金屬線路，將致使火車往來行駛發生危險，惟謝宏昌、
    賴文傑為竊取鋪設於火車鐵路軌道旁側溝槽內之金屬線路變
    賣以牟利，竟不顧上情，仍與黃兆志（另為不受理之判決）
    基於竊盜（直接故意）及妨害火車行駛安全（間接故意）之
    犯意聯絡，於附表編號五所示之時間、地點，以附表編號五
    所示之方法，共同竊取臺灣鐵路管理局所管領如附表編號五
    「竊得物品」欄所示數量之不銹鋼接地線【不銹鋼接地線係
    供電流回流，避免產生危險電壓造成火車行駛相關設備（如
    電訊、照明）損壞，而危及行車安全之火車行駛安全設施】
    得逞，並造成電流回流線路斷線，使沿線之火車行駛安全設
    備（如電訊、照明）陷於遭危險電壓損壞之狀況，而使火車
    往來行駛發生危險。嗣謝宏昌、賴文傑與黃兆志於行竊得手
    尚未離去現場之際，旋於99年10月8日凌晨零時7分許，在宜
    蘭縣冬山鄉○○路附近之火車鐵路高架橋下，為埋伏巡邏之
    員警發現，警方當場逮捕謝宏昌，並查扣其持以行竊所用之
    大型油壓剪一把（扣案編號二之一），賴文傑與黃兆志雖趁
    隙逃離現場，惟事後仍為警方循線查獲（查獲經過詳如附表
    編號五「查獲經過」欄所載。
三、案經內政部警政署鐵路警察局第四警務段報請臺灣宜蘭地方
    法院檢察署檢察官偵查起訴。
    理  由
壹、證據能力部分：
一、按被告以外之人於審判外之陳述，除法律有規定者外，不得
    作為證據，刑事訴訟法第159條第1項定有明文。查：
（一）就被告謝宏昌而言，證人林梓根於警詢中之陳述，屬被告
      以外之人於審判外之陳述，被告謝宏昌並已否認上開陳述
      之證據能力，且該警詢之陳述亦不具刑事訴訟法第159條
      之2、第159條之3規定之要件，則參諸刑事訴訟法第159條
      第1項、第159條之2、第159條之3規定，上列證人於警詢
      中之陳述，並無證據能力。
（二）就被告賴文傑而言，證人林梓根、謝宏昌、黃兆志於警詢
      中之陳述，均屬被告以外之人於審判外之陳述，被告賴文
      傑並已否認上開陳述之證據能力，且該等警詢之陳述亦不
      具刑事訴訟法第159條之2、第159條之3規定之要件，則參
      諸刑事訴訟法第159條第1項、第159條之2、第159條之3規
      定，上列證人於警詢中之陳述，均無證據能力。
二、次按，被告以外之人於審判外之陳述，雖不符前四條之規定
    ，而經當事人於審判程序同意作為證據，法院審酌該言詞陳
    述或書面陳述作成時之情況，認為適當者，亦得為證據。當
    事人、代理人或辯護人於法院調查證據時，知有第159條第1
    項不得為證據之情形，而未於言詞辯論終結前聲明異議者，
    視為有前項之同意，刑事訴訟法第159條之5第1項、第2項亦
    定有明文，查：
（一）就被告謝宏昌而言，證人黃兆志、賴文傑於警詢之陳述，
      雖均係被告以外之人於審判外之陳述，但檢察官、被告謝
      宏昌及其辯護人就上開警詢之陳述，均已同意採為本案證
      據，且本院審酌該等證據資料作成時之狀況，均無不宜作
      為證據情事，依刑事訴訟法第159條之5第1項規定，自均
      有證據能力。
（二）又被告謝宏昌、賴文傑二人及其辯護人、檢察官於本院審
      理時對於下列所述之其他證據資料，均不爭執其證據能力
      ，本院審酌該等證據資料作成時之狀況，並無不宜作為證
      據情事，依刑事訴訟法第159條之5第2項規定，自得作為
      證據。
貳、認定犯罪事實所憑之依據：
    訊據被告謝宏昌矢口否認有何刑法第184條第1項妨害火車行
    駛安全之犯行，被告賴文傑矢口否認有何刑法第321條第1項
    第3、4款加重竊盜及刑法第184條第1項妨害火車行駛安全之
    犯行，被告謝宏昌辯稱「我承認檢察官所起訴之五件加重竊
    盜犯行，但我竊取不銹鋼接地線的時候，並不知道不銹鋼接
    地線遭剪斷會造成火車往來的危險，我並沒有妨害火車行駛
    安全之故意。」云云，被告賴文傑辯稱「我只是負責幫忙拿
    大型油壓剪剪斷不銹鋼接地線，我只是幫助謝宏昌、黃兆志
    偷不銹鋼接地線，我不是共同正犯。我幫忙剪斷不銹鋼接地
    線時，並不知道不銹鋼接地線遭剪斷會造成火車往來的危險
    ，我並沒有妨害火車行駛安全之故意。」云云，經查：
一、被告謝宏昌為竊取鋪設於火車鐵路軌道旁側溝槽內之金屬線
    路變賣以牟利，基於意圖為自己不法所有之竊盜直接故意，
    先與黃兆志於附表編號一至四所示之時間、地點，以附表編
    號一至四所示之方法，竊取臺灣鐵路管理局所管領如附表編
    號一至四「竊得物品」欄所示數量之不銹鋼接地線得逞；再
    與黃兆志、賴文傑於附表編號五所示之時間、地點，以附表
    編號五所示之方法，竊取臺灣鐵路管理局所管領如附表編號
    五「竊得物品」欄所示數量之不銹鋼接地線得逞之事實，已
    據被告謝宏昌於警詢、檢察官偵訊及本院審理時供承不諱（
    見警卷第3至9頁，偵卷第18至20頁，本院卷第49至50、162
    、167頁），核與證人即共犯黃兆志於警詢及本院準備程序
    時所供述與謝宏昌共同於附表編號一至五所示時地竊取不銹
    鋼接地線五次得逞之情節（見偵卷第31至37頁，本院卷第51
    頁）；證人即共犯賴文傑於警詢時所證述與謝宏昌、黃兆志
    共同於附表編號五所載時地竊取不銹鋼接地線得逞之情節（
    見偵卷第38至40頁），均相符合。又被告謝宏昌持以於附表
    編號一至五所載之時、地竊取不銹鋼接地線之大型油壓剪一
    把（扣案編號二之一），屬於鋼鐵製品、質地堅硬，剪口處
    銳利，可用以剪斷電纜線，此有上開油壓剪扣案可證，則如
    持上開油壓剪用以施暴、脅迫、抵抗而毆擊人體，依一般社
    會觀念，顯足以傷害人之身體、生命，自屬具有危險性之兇
    器無訛。此外，復有贓物認領保管單一件、竊案現場相片三
    十二張在卷可稽。依此，足徵被告謝宏昌此部分之自白確與
    事實相符，其所為附表編號一至五所載加重竊盜犯罪事實之
    事證均已臻明確，其加重竊盜之犯行均堪予認定。
二、被告賴文傑雖否認與謝宏昌、賴文傑共同犯附表編號五所載
    之加重竊盜犯行，辯稱「我只是幫助謝宏昌、黃兆志偷不銹
    鋼接地線，我不是共同正犯。」云云，然查：被告賴文傑已
    於警詢及檢察官偵訊時自白坦認與共犯謝宏昌、黃兆志一起
    於99年10月7日晚間10時40分許，前往臺灣鐵路管理局八堵
    起86K023M處、冬山站及蘇澳新站區○○○○○路軌道旁，
    由伊持大型油壓剪一把剪斷不銹鋼接地線，而竊取不銹鋼接
    地線五捆之事實（參見偵卷第38至40、59頁），核與證人即
    共犯謝宏昌於本院審理時所證述「伊與黃兆志、賴文傑於99
    年10月7日晚間10時40分許，一同前往臺灣鐵路管理局八堵
    起86K023M處、冬山站及蘇澳新站區○○○○○路軌道旁，
    分工由伊拉出火車鐵路軌道旁側溝槽內之不銹鋼接地線後，
    由賴文傑持大型油壓剪一把（即扣案編號二之一）剪斷不銹
    鋼接地線，再由黃兆志收取綑綁遭剪斷之不銹鋼接地線，而
    竊取不銹鋼接地線五捆得逞。」之情節相符（見本院卷第14
    1至150頁）。又被告賴文傑持以於附表編號五所載之時、地
    竊取不銹鋼接地線之大型油壓剪一把（扣案編號二之一），
    屬於鋼鐵製品、質地堅硬，剪口處銳利，可用以剪斷電纜線
    ，此有上開油壓剪扣案可證，則如持上開油壓剪用以施暴、
    脅迫、抵抗而毆擊人體，依一般社會觀念，顯足以傷害人之
    身體、生命，自屬具有危險性之兇器無訛。此外，復有贓物
    認領保管單一件、竊案現場相片三十二張在卷可稽。依此，
    足徵被告賴文傑首揭自白確與事實相符，其與共犯謝宏昌、
    黃兆志基於竊盜之犯意聯絡，共同於附表編號五所示之時間
    、地點，以附表編號五所示之方法，竊取臺灣鐵路管理局所
    管領如附表編號五「竊得物品」欄所示數量之不銹鋼接地線
    得逞之事證已臻明確，其結夥三人攜帶兇器竊盜既遂犯行洵
    堪認定，被告賴文傑事後翻異前詞所為之上開辯解及其辯護
    人所辯「被告賴文傑係基於幫助之犯意而為，並非共同正犯
    ，亦非結夥三人，亦非攜帶兇器竊盜。」云云，均悖於事實
    且於法無據，均不足採。
三、被告謝宏昌、賴文傑均否認有妨害火車行駛安全之犯行，並
    均辯稱「剪斷不銹鋼接地線時，並不知道不銹鋼接地線遭剪
    斷會造成火車往來的危險，並沒有妨害火車行駛安全之故意
    。」云云，然查：
（一）「回流電流係經回流軌、回流線及地線等流回變電站。各
      回流線均相互連接，並在適當位置與回流軌相連接。回流
      軌及其任何連接線，如有折斷或鬆脫均可能產生危險電壓
      。」、「為防止事故與故障，工作人員工作時不得破壞電
      力系統之回流電路，並應注意無論在軌道上辦理任何工作
      ，均不得破壞連接線及連軌線。該連接線或連軌線如有損
      壞，可能肇致生命危險，故不得接觸，應即報告電力段。
      」，台灣鐵路管理局行車規章定有明文（參見本院卷第11
      0至111頁）。另「不銹鋼接地線係與回流軌及回流線共同
      構成25KV電力系統之回流線路，供回流電流部份經地線流
      回變電站，依據本局行車規章，回流軌及任何連接線，如
      有折斷或鬆脫均可能產生危險電壓。」、「沿線電訊及照
      明設備之設備接地係直接引接至地線，若地線被剪斷時，
      會有設備接地不良，部分電流會經設備流至大地，造成設
      備損壞之危險。」，亦經交通部臺灣鐵路管理局臺北電務
      段以100年1月14日北電技三字第1000000205號函覆甚明（
      見本院卷第108頁）。又「鐵路沿線所設置之不銹鋼接地
      線屬於預防保護裝置，主要功能是提供防止電車線短路、
      雷擊等所造成人員處觸電及設備損害之接地迴路。」、「
      自99年8月1日至99年10月8日間，因不銹鋼接地線整區段
      遭竊，已嚴重影響沿線電話通話品質，有雜音情形發生，
      幸未造成行車事故。」，亦據交通部臺灣鐵路管理局以99
      年12月29日鐵電訊字第0990037755號函覆明確（見本院卷
      第100頁）。是依上開臺灣鐵路管理局行車規章及函文所
      揭示之意旨，可知被告謝宏昌、賴文傑於火車鐵路軌道旁
      側溝槽內所竊取之「不銹鋼接地線」係供電流回流至變電
      站之回流線路，其功能在於避免產生危險電壓損壞沿線火
      車行駛相關之電訊、照明設備，避免危及火車行駛安全及
      預防人員遭受電擊危及生命安全，故被告謝宏昌、賴文傑
      剪斷竊取不銹鋼接地線之所為，確實已造成電流回流線路
      斷線，使沿線之火車行駛安全設備（如電訊、照明）陷於
      遭危險電壓損壞之狀況，而使火車往來行駛發生危險。
（二）次按，行為人對於構成犯罪之事實，明知並有意使其發生
      者，為故意（直接故意）；行為人對於構成犯罪之事實，
      預見其發生而其發生並不違背其本意者，以故意論（間接
      故意），刑法第13條已有明定。查：火車係特種運輸工具
      ，須依賴固定之鐵道設施方能行駛，屬於封閉、獨佔型之
      交通設施，且吾國境內之火車軌道，除花蓮、臺東等地區
      外，多數已完成電氣化（宜蘭地區亦然），多數火車係依
      賴電力行駛，且火車行駛尚須輔以各種電訊、照明等安全
      設施，而該等設施均使用電力系統，是以在火車鐵路軌道
      （包含鐵軌兩側裝設各種機器設備及金屬線路之管道）範
      圍內之上、下方，便裝設有諸多與火車行駛有關之電力、
      電訊、照明等機器設備及金屬線路，若破壞上開機器設備
      或金屬線路，將致使火車往來行駛發生危險，此乃眾所周
      知之事實。而被告謝宏昌於行為時已年滿36歲，其自承學
      歷為高職肄業；被告賴文傑於行為時已年滿39歲，其自承
      學歷為高職畢業，可知被告謝宏昌、賴文傑均為有相當智
      識及社會生活經驗之成年人，均非無知至愚之人，被告二
      人對於上情豈有不知之理，且被告謝宏昌、賴文傑亦均供
      稱「知道所竊取之不銹鋼接地線是與火車行駛有關的東西
      」等情在卷（見本院卷第165頁），顯然被告謝宏昌、賴
      文傑確實均能預見若將火車鐵路軌道（包含鐵軌兩側裝設
      各種機器設備及金屬線路之管道）範圍內上、下方所裝設
      、與火車行駛有關之各種金屬線路予以破壞，將致使火車
      往來行駛發生危險，豈料被告二人為竊取鋪設於火車鐵路
      軌道旁側溝槽內之金屬線路變賣以牟利，竟不顧上情，仍
      執意持大型油壓剪剪斷鋪設於火車鐵路軌道旁側溝槽內之
      金屬線路（即不銹鋼接地線）欲變賣以牟利，則被告謝宏
      昌、賴文傑顯均有即便剪斷「不銹鋼接地線」致使火車往
      來行駛發生危險，亦不違背其本意之犯罪故意（間接故意
      ）甚明。
（三）至於上開二函文內雖另提及「接地迴路為多重接地保護，
      如剪斷點之設備尚有連接其他接地線時，則該設備仍受接
      地迴路之保護。若剪斷點之設備無其他接地線時，將使現
      場維護人員及電訊設備暴露於無接地保護狀態，若再發生
      短路或雷擊將造成現場人員感電並嚴重損害沿線電訊及號
      誌設備並影響行車。」、「若在地線被剪斷，同時回流軌
      損壞，此時列車牽引電流會流經號誌設備可能造成號誌故
      障。」、「地線被剪斷時，若電車線斷落，打到設備此時
      大電流會直接經由設備流至大地，造成設備燒毀及附近人
      員感電危險。」等情，然火車行駛攸關多數公眾之生命、
      財產安全，為確保行車安全，臺灣鐵路管理局必須高規格
      的採行一切預防事故發生之安全措施，並與時俱進的即時
      更新火車行駛安全措施，故臺灣鐵路管理局雖採行多重之
      接地迴路安全設施（即回流軌、回流線、地線），來避免
      因危險電壓造成沿線火車行駛相關之電訊、照明設備損壞
      ，避免危及火車行駛安全及人員遭受電擊，其目的就是在
      竭盡所能、萬無一失的避免發生上開危險事故發生，則任
      何一種接地迴路遭受破壞，勢必損及前揭整體接地迴路安
      全設施之功能，使沿線火車行駛相關之電訊、照明設備陷
      於遭受危險電壓損壞之狀況，而使火車往來行駛發生危險
      。因此，自不能以臺灣鐵路管理局係採行多重之接地迴路
      安全設施（即回流軌、回流線、地線），且被告謝宏昌、
      賴文傑僅係剪斷竊取其中之一的不銹鋼接地線，並未破壞
      其他接地迴路安全設施（回流軌、回流線），即推認被告
      謝宏昌、賴文傑之所為並不會危及火車之行駛安全。另雷
      擊、電線線路短路、電車線斷落僅是危險電壓發生的原因
      之一，接地迴路安全設施（即回流軌、回流線、地線）本
      來就是在避免因上開因素造成危險電壓損壞沿線電訊、照
      明設備，而危及火車行駛之安全，因此更不能以尚未發生
      雷擊、電線線路短路、電車線斷落之情形，即推認被告謝
      宏昌、賴文傑之所為並不會危及火車之行駛安全。
（四）從而，被告謝宏昌、賴文傑所持前揭辯詞及渠二人之辯護
      人辯護稱「被告剪斷接地線尚無構成火車往來及號誌設備
      之危險，需有其他因素介入，如同時發生短路、雷擊、回
      流軌損害，始可能損害沿路電訊及號誌設備並影響行車。
      況且，於被告行竊之該段期間內，被告竊取接地線之路段
      ，事實上並未發生任何的火車事故。因此，被告單純之偷
      竊行為，確實不會對火車往來及號誌設備產生立即之危險
      ，並無所謂致生公共危險之虞。退步言之，縱認剪斷接地
      線已造成火車往來發生危險，但被告學歷不高，並無電工
      專業知識，無從知悉接地線之功能，且依一般人之認知，
      若非直接破壞鐵軌、號誌，應不致造成或火車往來之危險
      ，故被告主觀上亦無從認識上開危險，被告仍無犯罪之故
      意，自不成立刑法第184條第1項之罪。」云云，均非可採
      ，被告謝宏昌、賴文傑基於妨害火車行駛安全之間接故意
      ，剪斷竊取臺灣鐵路管理局所管領之不銹鋼接地線，造成
      電流回流線路斷線，使沿線之火車行駛安全設備（如電訊
      、照明）陷於遭危險電壓損壞之狀況，而使火車往來行駛
      發生危險之事證均已臻明確，被告謝宏昌所為附表編號一
      至五所載妨害火車行駛安全之犯行、被告賴文傑所為附表
      編號五所載妨害火車行駛安全犯罪之犯行，均洵堪認定。
四、綜上所述，被告謝宏昌所犯附表編號一至五所示加重竊盜及
    妨害火車行駛安全之犯行；被告賴文傑所犯附表編號五所示
    加重竊盜及妨害火車行駛安全之犯行，均堪予認定，均應依
    法論科。
參、論罪科刑：
一、按95年7月1日修正生效施行之刑法第2條第1項規定「行為後
    法律有變更者，適用行為時之法律。但行為後之法律有利於
    行為人者，適用最有利於行為人之法律」，本件被告謝宏昌
    、賴文傑行為後，刑法第321條業經總統於100年1月26日以
    華總一義字第10000015561號公布修正，並自100年1月28日
    起生效，經查修正前刑法第321條規定「犯竊盜罪而有左列
    情形之一者，處六月以上、五年以下有期徒刑：一、於夜間
    侵入住宅或有人居住之建築物、船艦或隱匿其內而犯之者。
    二、毀越門扇、牆垣或其他安全設備而犯之者。三、攜帶兇
    器而犯之者。四、結夥三人以上而犯之者。五、乘火災、水
    災或其他災害之際而犯之者。六、在車站或埠頭而犯之者。
    」，修正後同條項則規定「犯竊盜罪而有下列情形之一者，
    處六月以上、五年以下有期徒刑，得併科新臺幣十萬元以下
    罰金：一、侵入住宅或有人居住之建築物、船艦或隱匿其內
    而犯之者。二、毀越門扇、牆垣或其他安全設備而犯之者。
    三、攜帶兇器而犯之者。四、結夥三人以上而犯之者。五、
    乘火災、水災或其他災害之際而犯之者。六、在車站、埠頭
    、航空站或其他供水、陸、空公眾運輸之舟、車、航空機內
    而犯之者。」，修正後規定增列「得併科新臺幣十萬元以下
    罰金」之刑，是比較新舊法之結果，新法並非較有利於被告
    。故依前揭刑法第2條第1項規定，本件即應適用行為時法即
    100年1月28日修正生效施行前刑法第321條之規定，先予敘
    明。
二、核被告謝宏昌所為如附表編號一至五所示之犯行，分別係犯
    附表編號一至五「所犯法條」欄及「罪名」欄內所載之加重
    竊盜及妨害火車行駛安全罪；被告賴文傑所為如附表編號五
    所示之犯行，則係犯附表編號五「所犯法條」欄及「罪名」
    欄內所載之加重竊盜及妨害火車行駛安全罪。被告謝宏昌與
    共犯黃兆志間，就附表編號一至四所載之犯行，有犯意聯絡
    與行為分擔，為共同正犯。被告謝宏昌、賴文傑與共犯黃兆
    志間，就附表編號五所載之犯行，亦有犯意聯絡與行為分擔
    ，亦為共同正犯。被告謝宏昌附表編號一至五之所為，分別
    係以一剪斷不銹鋼接地線之行為，同時觸犯附表編號一至五
    「所犯法條」欄及「罪名」欄內所載之加重竊盜罪、妨害火
    車行駛安全罪，為想像競合犯，分別應從一重之妨害火車行
    駛安全罪處斷。被告賴文傑附表編號五之所為，亦係以一剪
    斷不銹鋼接地線之行為，同時觸犯附表編號五「所犯法條」
    欄及「罪名」欄內所載之加重竊盜罪、妨害火車行駛安全罪
    ，亦為想像競合犯，應從一重之妨害火車行駛安全罪處斷。
    又被告謝宏昌犯附表編號二、三所示二罪後，於有偵查權限
    之機關及公務員發覺其所犯上開二罪前，即主動向員警供承
    犯下前述二件犯行，並自願接受裁判（詳如附表編號二、三
    「查獲經過」欄所載）之事實，業據證人即承辦員警張世勇
    於本院審理時證述綦詳（見本院卷第133至136頁），是被告
    謝宏昌所為附表編號二、三所示之犯行，均已符自首之要件
    ，爰均依刑法第62條前段之規定減輕其二罪之刑（雖被告謝
    宏昌事後否認妨害火車行駛安全部分之犯行，然此並不妨礙
    其所為自首之效力）。至於被告賴文傑到案向警方自白坦承
    附表編號五之犯行前，警方已依先前到案之共犯謝宏昌、黃
    兆志供述，查得被告賴文傑涉犯該案（詳如附表編號五「查
    獲經過」欄所載）之事實，亦據證人張世勇於本院審理時證
    述明確（見本院卷第136至138頁），是被告賴文傑並不符自
    首之要件，無從適用自首減刑之寬典，併此敘明。另被告謝
    宏昌所犯附表編號一至五所示之五件犯行，其犯意各別，行
    為互殊，應予分論併罰。
三、茲審酌被告謝宏昌、賴文傑之素行、智識程度；犯罪之動機
    、目的；各次行竊之手段及所得財物價值；為一己私利，目
    無法紀，任意竊取攸關火車行駛安全之不銹鋼接地線，所為
    已嚴重危害火車公眾運輸安全，並侵害他人之財產權與社會
    治安，惡性非輕；犯後態度及被害人所受損害程度等一切情
    狀，酌情就被告謝宏昌所犯五罪，分別量處如附表編號一至
    五「宣告刑」欄所示之刑，並合併定其五罪之應執行刑為有
    期徒刑六年；另酌情就被告賴文傑所犯之罪，量處有期徒刑
    三年六月，以示警懲（檢察官雖具體求為對被告謝宏昌、賴
    文傑之各個犯行均判處有期徒刑五年，然本院審酌上情後，
    認為對被告謝宏昌、賴文傑之各個犯行分別量處如主文所示
    之刑，即可達罰當其罪之目的，檢察官之求刑均稍屬過重，
    併此說明。）。至於被告謝宏昌、賴文傑行竊所用之大型油
    壓剪一把（扣案編號二之一），係屬被告謝宏昌與共犯黃兆
    志所有、且供犯本案附表編號一至五所列各罪所用之物等事
    實，已據被告謝宏昌供明在卷（見本院卷第49至50、155至1
    56頁），應依刑法第38條第1項第2款之規定，分別於被告二
    人所犯各罪下宣告沒收之。另被告謝宏昌、賴文傑於附表編
    號五行竊所用之手套一雙，係屬被告謝宏昌所有、且供犯本
    案附表編號五之罪所用之物等事實，亦據被告謝宏昌供明在
    卷（見本院卷第139至140、150頁），雖該雙手套未據扣案
    ，然並無證據證明業已滅失，爰依刑法第38條第1項第2款之
    規定，於被告二人所犯附表編號五之罪下宣告沒收之。又扣
    案之另一把油壓剪（證物編號二之二），雖係共犯黃兆志所
    有之物，然被告謝宏昌、賴文傑均否認與本案各罪有關，且
    公訴人亦未能舉證證明上開油壓剪係被告二人犯本案各罪所
    用之物、預備犯罪之物、因犯罪所生或所得之物，又非屬違
    禁物，爰不另為沒收之諭知，併此敘明。
肆、公訴不受理之部分：
一、公訴意旨略以：被告黃兆志與謝宏昌、賴文傑（已另為有罪
    之判決，參前述）為竊取臺灣鐵路管理局所有之不銹鋼接地
    線販售牟利，不顧該不銹鋼接地線是否與鐵路沿線設備之安
    全、維保人員因感電造成之事故、鐵路沿線號誌異常而危及
    行車安全有關，更不顧竊取不銹鋼接地線是否將導致公共危
    險，竟仍基於意圖為自己不法所有之犯意聯絡，於附表所示
    時、地，持客觀上可作為兇器使用之大型油壓剪等物以剪斷
    不銹鋼接地線之方式，竊取如附表所示臺灣鐵路管理局所有
    之接地線，得手後變賣花用，又該不銹鋼接地線遭剪斷後，
    業已危及鐵路沿線設備之安全及危害維保人員之安全，並造
    成鐵路沿線號誌異常、電力搖控設備及電訊傳輸設備受干擾
    ，進而危及行車安全，而致生火車往來之危險，因認被告黃
    兆志涉犯刑法第321條1項第3、4款及刑法第184條第1項之罪
    嫌。
二、按被告死亡者，應諭知不受理之判決，且得不經言詞辯論為
    之，刑事訴訟法第303條第5款、第307條定有明文。
三、查本件被告黃兆志經檢察官提起公訴後（民國99年12月3日
    起訴繫屬本院），業於100年1月16日死亡之事實，有臺灣宜
    蘭地方法院檢察署相驗屍體證明書、法務部戶役政連結作業
    系統查詢資料（個人基本資料）在卷可稽。依照上開說明，
    爰就被告黃兆志之部分不經言詞辯論，逕為不受理之判決。
據上論斷，應依刑事訴訟法第299條第1項前段、第303條第5款、
第307條，刑法第2條第1項前段、第28條、第184條第1項，第55
條、第62條前段、第38條第1項第2款、第51條第5款、第9款、第
10款，100年1月28日修正生效前刑法第321條第1項第3款、第4款
，判決如主文。
本案經檢察官陳錦雯到庭執行職務。
中    華    民    國    100    年    2    月    11    日
                  刑事第二庭審判長法  官  林惠玲
                                  法  官  王耀興
                                  法  官  劉家祥
以上正本證明與原本無異。
如不服本判決應於收受本判決後10日內向本院提出上訴書狀，並
應敘述具體理由。若未敘述理由者，應於上訴期間屆滿後20日內
向本院補提理由書狀（均須按他造當事人之人數附繕本）。
                                  書記官  葉書毓
中    華    民    國    100    年    2    月    11    日
     附表：
┌─┬─┬─┬─┬───┬───────────┬───┬───────┬───┬─┬──────┐
│編│被│行│時│地  點│方法                  │竊得物│查  獲  經  過│所犯法│罪│宣告刑（被告│
│號│害│為│間│      │                      │品    │              │條    │名│謝宏昌部分）│
│  │人│人│  │      │                      │      │              │      │  │            │
├─┼─┼─┼─┼───┼───────────┼───┼───────┼───┼─┼──────┤
│一│臺│謝│民│臺灣鐵│謝宏昌、黃兆志持渠等所│不銹鋼│黃兆志因附表編│刑法第│妨│有期徒刑參年│
│  │灣│宏│國│路管理│有、客觀上具有危險性，│接地線│號五之案件，於│184條 │害│陸月，扣案之│
│  │鐵│昌│99│局八堵│足供作為傷害人身體、生│十綑。│99年10月8日下 │第1項 │火│大型油壓剪壹│
│  │路│、│年│起83K0│命兇器使用之大型油壓剪│      │午5時12分許到 │、100 │車│把（扣案編號│
│  │管│黃│8 │60M至8│一把（即扣案編號二之一│      │案接受警方詢問│年1月2│行│二之一）沒收│
│  │理│兆│月│3K310M│較大型之油壓剪），剪斷│      │時，供出本案及│8日修 │駛│之。        │
│  │局│志│中│火車鐵│左列火車鐵路軌道旁側溝│      │共犯謝宏昌後，│正生效│安│            │
│  │  │  │旬│路軌道│槽內、供電流回流，避免│      │警方始查悉上情│施行前│全│            │
│  │  │  │某│旁之側│產生危險電壓造成火車行│      │。            │刑法第│罪│            │
│  │  │  │日│溝槽（│駛相關設備（如電訊、照│      │              │321條 │  │            │
│  │  │  │  │宜蘭縣│明）損壞危及行車安全之│      │              │第1項 │  │            │
│  │  │  │  │境內）│不銹鋼接地線，而竊取右│      │              │第3款 │  │            │
│  │  │  │  │      │列數量之不銹鋼接地線得│      │              │。    │  │            │
│  │  │  │  │      │逞，並造成電流回流線路│      │              │      │  │            │
│  │  │  │  │      │斷線，使沿線之火車行駛│      │              │      │  │            │
│  │  │  │  │      │安全設備（如電訊、照明│      │              │      │  │            │
│  │  │  │  │      │）陷於遭危險電壓損壞之│      │              │      │  │            │
│  │  │  │  │      │狀況，而使火車往來行駛│      │              │      │  │            │
│  │  │  │  │      │發生危險。            │      │              │      │  │            │
├─┼─┼─┼─┼───┼───────────┼───┼───────┼───┼─┼──────┤
│二│臺│謝│民│臺灣鐵│謝宏昌、黃兆志持上開同│不銹鋼│謝宏昌因附表編│刑法第│妨│有期徒刑壹年│
│  │灣│宏│國│路管理│一把可供兇器使用之大型│接地線│號五之案件接受│184條 │害│拾月，扣案之│
│  │鐵│昌│99│局八堵│油壓剪，剪斷左列火車鐵│十五綑│員警詢問時，於│第1項 │火│大型油壓剪壹│
│  │路│、│年│起83K7│路軌道旁側溝槽內、供電│。    │有偵查權限之機│、100 │車│把（扣案編號│
│  │管│黃│8 │00M至8│流回流，避免產生危險電│      │關及公務員發覺│年1月2│行│二之一）沒收│
│  │理│兆│月│4K075M│壓造成火車行駛相關設備│      │其所犯本件犯行│8日修 │駛│之。        │
│  │局│志│底│火車鐵│（如電訊、照明）損壞危│      │前，即主動向員│正生效│安│            │
│  │  │  │某│路軌道│及行車安全之不銹鋼接地│      │警供承犯下本案│施行前│全│            │
│  │  │  │日│旁之側│線，而竊取右列數量之不│      │，並自願接受裁│刑法第│罪│            │
│  │  │  │  │溝槽（│銹鋼接地線得逞，並造成│      │判。          │321條 │  │            │
│  │  │  │  │宜蘭縣│電流回流線路斷線，使沿│      │              │第1項 │  │            │
│  │  │  │  │境內）│線之火車行駛安全設備（│      │              │第3款 │  │            │
│  │  │  │  │      │如電訊、照明）陷於遭危│      │              │。    │  │            │
│  │  │  │  │      │險電壓損壞之狀況，而使│      │              │      │  │            │
│  │  │  │  │      │火車往來行駛發生危險。│      │              │      │  │            │
├─┼─┼─┼─┼───┼───────────┼───┼───────┼───┼─┼──────┤
│三│臺│謝│民│臺灣鐵│謝宏昌、黃兆志持上開同│不銹鋼│謝宏昌因附表編│刑法第│妨│有期徒刑壹年│
│  │灣│宏│國│路管理│一把可供兇器使用之大型│接地線│號五之案件接受│184條 │害│拾月，扣案之│
│  │鐵│昌│99│局八堵│油壓剪，剪斷左列火車鐵│八綑。│員警詢問時，於│第1項 │火│大型油壓剪壹│
│  │路│、│年│起86K9│路軌道旁側溝槽內、供電│      │有偵查權限之機│、100 │車│把（扣案編號│
│  │管│黃│9 │10M至8│流回流，避免產生危險電│      │關及公務員發覺│年1月2│行│二之一）沒收│
│  │理│兆│月│7K110M│壓造成火車行駛相關設備│      │其所犯本件犯行│8日修 │駛│之。        │
│  │局│志│中│火車鐵│（如電訊、照明）損壞危│      │前，即主動向員│正生效│安│            │
│  │  │  │旬│路軌道│及行車安全之不銹鋼接地│      │警供承犯下本案│施行前│全│            │
│  │  │  │某│旁之側│線，而竊取右列數量之不│      │，並自願接受裁│刑法第│罪│            │
│  │  │  │日│溝槽（│銹鋼接地線得逞，並造成│      │判。          │321條 │  │            │
│  │  │  │  │宜蘭縣│電流回流線路斷線，使沿│      │              │第1項 │  │            │
│  │  │  │  │境內）│線之火車行駛安全設備（│      │              │第3款 │  │            │
│  │  │  │  │      │如電訊、照明）陷於遭危│      │              │。    │  │            │
│  │  │  │  │      │險電壓損壞之狀況，而使│      │              │      │  │            │
│  │  │  │  │      │火車往來行駛發生危險。│      │              │      │  │            │
├─┼─┼─┼─┼───┼───────────┼───┼───────┼───┼─┼──────┤
│四│臺│謝│民│臺灣鐵│謝宏昌、黃兆志持上開同│不銹鋼│黃兆志因附表編│刑法第│妨│有期徒刑參年│
│  │灣│宏│國│路管理│一把可供兇器使用之大型│接地線│號五之案件，於│184條 │害│陸月，扣案之│
│  │鐵│昌│99│局八堵│油壓剪，剪斷左列火車鐵│十五綑│99年10月8日下 │第1項 │火│大型油壓剪壹│
│  │路│、│年│起86K7│路軌道旁側溝槽內、供電│。    │午5時12分許到 │、100 │車│把（扣案編號│
│  │管│黃│9 │20M至8│流回流，避免產生危險電│      │案接受警方詢問│年1月2│行│二之一）沒收│
│  │理│兆│月│7K095M│壓造成火車行駛相關設備│      │時，供出本案及│8日修 │駛│之。        │
│  │局│志│底│火車鐵│（如電訊、照明）損壞危│      │共犯謝宏昌後，│正生效│安│            │
│  │  │  │某│路軌道│及行車安全之不銹鋼接地│      │警方始查悉上情│施行前│全│            │
│  │  │  │日│旁之側│線，而竊取右列數量之不│      │。            │刑法第│罪│            │
│  │  │  │  │溝槽（│銹鋼接地線得逞，並造成│      │              │321條 │  │            │
│  │  │  │  │宜蘭縣│電流回流線路斷線，使沿│      │              │第1項 │  │            │
│  │  │  │  │境內）│線之火車行駛安全設備（│      │              │第3款 │  │            │
│  │  │  │  │      │如電訊、照明）陷於遭危│      │              │。    │  │            │
│  │  │  │  │      │險電壓損壞之狀況，而使│      │              │      │  │            │
│  │  │  │  │      │火車往來行駛發生危險。│      │              │      │  │            │
├─┼─┼─┼─┼───┼───────────┼───┼───────┼───┼─┼──────┤
│五│臺│謝│民│臺灣鐵│謝宏昌、黃兆志、賴文傑│不銹鋼│謝宏昌於行竊得│刑法第│妨│有期徒刑參年│
│  │灣│宏│國│路管理│一同到左列現場後，分工│接地線│手後，未及離開│184條 │害│陸月，扣案之│
│  │鐵│昌│99│局八堵│由謝宏昌拉出火車鐵路軌│五綑（│現場，即於99年│第1項 │火│大型油壓剪壹│
│  │路│、│年│起86K0│道旁側溝槽內、供電流回│長258 │10月8日凌晨零 │、100 │車│把（扣案編號│
│  │管│黃│10│23M處 │流，避免產生危險電壓造│公尺、│時7分許，在宜 │年1月2│行│二之一）、未│
│  │理│兆│月│、冬山│成火車行駛相關設備（如│重170 │蘭縣冬山鄉東城│8日修 │駛│扣案之手套壹│
│  │局│志│7 │站及蘇│電訊、照明）損壞危及行│公斤）│路附近之火車鐵│正生效│安│雙，均沒收之│
│  │  │、│日│澳新站│車安全之不銹鋼接地線後│。    │路高架橋下，為│施行前│全│。          │
│  │  │賴│晚│區間高│，由賴文傑持上開同一把│      │埋伏巡邏之員警│刑法第│罪│            │
│  │  │文│間│架火車│可供兇器使用之大型油壓│      │當場查獲，並扣│321條 │  │            │
│  │  │傑│10│鐵路軌│剪，剪斷該等不銹鋼接地│      │得左列之行竊工│第1項 │  │            │
│  │  │  │時│道旁之│線，再由黃兆志收取綑綁│      │具大型油壓剪一│第3款 │  │            │
│  │  │  │40│側溝槽│遭剪斷之不銹鋼接地線，│      │把及贓物不銹鋼│、第4 │  │            │
│  │  │  │分│（宜蘭│而竊取右列數量之不銹鋼│      │接地線五綑（已│款。  │  │            │
│  │  │  │許│縣境內│接地線得逞，並造成電流│      │由警方發還予臺│      │  │            │
│  │  │  │  │）    │回流線路斷線，使沿線之│      │灣鐵路管理局之│      │  │            │
│  │  │  │  │      │火車行駛安全設備（如電│      │職員領回）。嗣│      │  │            │
│  │  │  │  │      │訊、照明）陷於遭危險電│      │謝宏昌於當日接│      │  │            │
│  │  │  │  │      │壓損壞之狀況，而使火車│      │受警方詢問時，│      │  │            │
│  │  │  │  │      │往來行駛發生危險。    │      │自白坦承本件竊│      │  │            │
│  │  │  │  │      │                      │      │盜犯行，並供出│      │  │            │
│  │  │  │  │      │                      │      │共犯黃兆志後，│      │  │            │
│  │  │  │  │      │                      │      │黃兆志於99年10│      │  │            │
│  │  │  │  │      │                      │      │月8日下午5時12│      │  │            │
│  │  │  │  │      │                      │      │分許到案接受警│      │  │            │
│  │  │  │  │      │                      │      │方詢問時，供出│      │  │            │
│  │  │  │  │      │                      │      │另一共犯為賴文│      │  │            │
│  │  │  │  │      │                      │      │傑，賴文傑於當│      │  │            │
│  │  │  │  │      │                      │      │日晚間7時12分 │      │  │            │
│  │  │  │  │      │                      │      │到案接受警詢時│      │  │            │
│  │  │  │  │      │                      │      │，始自白坦承本│      │  │            │
│  │  │  │  │      │                      │      │件竊盜犯行。  │      │  │            │
└─┴─┴─┴─┴───┴───────────┴───┴───────┴───┴─┴──────┘
附錄本案論罪科刑法條全文：
中華民國刑法第184條第1項（妨害舟車及航空機行駛安全罪）
損壞軌道、燈塔、標識或以他法致生火車、電車或其他供水、陸
、空公眾運輸之舟、車、航空機往來之危險者，處3年以上10年
以下有期徒刑。
100年1月28日修正生效前中華民國刑法第321條第1項（加重竊盜
罪）
犯竊盜罪而有左列情形之一者，處6月以上、5年以下有期徒刑：
一、於夜間侵入住宅或有人居住之建築物、船艦或隱匿其內而犯
    之者。
二、毀越門扇、牆垣或其他安全設備而犯之者。
三、攜帶兇器而犯之者。
四、結夥三人以上而犯之者。
五、乘火災、水災或其他災害之際而犯之者。
六、在車站或埠頭而犯之者。